【裁判字號】    98,交聲,4279
【裁判日期】    981231
【裁判案由】    聲明異議
【裁判全文】
臺灣臺中地方法院交通事件裁定        98年度交聲字第4279號
原處分機關  交通部公路總局臺中區監理所
受處分人    甲○○
上列受處分人因違反道路交通管理處罰條例案件，對於交通部公
路總局臺中區監理所九十八年十月二十八日所為之處分（中監違
字第裁六○─ＨＤ0000000號裁決書），聲明異議，本院
裁定如下：
    主  文
原處分撤銷。發回交通部公路總局臺中區監理所。
    理  由
一、原處分意旨略以：異議人即受處分人甲○○駕駛車牌號碼：
    PM-7000號自用小客車，於民國九十七年十二月二十五日二
    十三時二十五分許，在大雅中清路、東海路口處，因「汽車
    駕駛人超車時右側超車」違規，經臺中縣警察局交通警察隊
    依違反道路交通管理處罰條例第四十七條第三款舉發。受處
    分人未於期限內到案，本所第一次於九十八年七月二十二日
    以中監違字第裁六○─ＨＤ0000000號裁決書處罰鍰
    新臺幣（下同）二千四百元整，並依第六十三條第一項記違
    規點數一點，惟經發現舉發違規單上「車牌號碼」、「車主
    姓名」、「應到案日期」欄位有誤，故撤銷裁決書並將違規
    單退請舉發機關更正後，於九十八年十月二十八日重掣中監
    違字第裁六○─ＨＤ0000000號裁決書處罰鍰二千四
    百元整，並依第六十三條第一項記違規點數一點；逾期則依
    裁決書處罰主文規定裁處等語。
二、異議意旨略以：本案違規於九十七年十二月二十五日晚上十
    一點二十五分，地點時間為郊區深夜，於情理法應不致開立
    此紅單；又本件車號填寫有誤，受處分人於九十八年八月三
    日至監理站處理結果，該案已取消，再於九十八年十月三十
    一日收到裁決通知，車輛牌照為使用工具，車號為何可自行
    變更，故聲明異議等語。
三、按本條例所定罰鍰之處罰，行為人接獲違反道路交通管理事
    件通知單後，於十五日日內得不經裁決，逕依第九十二條第
    四項之罰鍰基準規定，向指定之處所繳納結案；不服舉發事
    實者，應於十五日內，向處罰機關陳述意見；其不依通知所
    定期限前往指定處所聽候裁決，且未依規定期限繳納罰鍰結
    案或向處罰機關陳述意見者，處罰機關得逕行裁決之；本條
    例之罰鍰基準、舉發、罰鍰繳納、向處罰機關陳述意見或裁
    決之處理程序、易處吊扣汽車牌照或駕駛執照基準及繳納機
    構等事項之處理細則，由交通部會同內政部定之，道路交通
    管理處罰條例第九條第一項、第九十二條第四項分別定有明
    文。又違反道路交通管理事件，行為人認為舉發之事實與違
    規情形相符者，得於接獲通知單後，親自或委託他人持該通
    知單，不經裁決向指定之處所，逕依裁罰基準執行並繳納罰
    鍰結案，違反道路交通管理事件統一裁罰標準及處理細則第
    四十八條第一項亦有明定。揆諸上開規定，無非在使受處分
    人得於十五日內，有向處罰機關陳述意見或得以最低處罰標
    準在限期內自動繳納罰款的機會。是受處分人自應先受「舉
    發違反道路交通管理事件通知單」之通知，始知悉應到案日
    期，否則受處分人於無從知悉應到案日期之情形下，原處分
    機關即逕予裁決，其裁決程序即屬不適法。而違反道路交通
    管理事件，處罰機關受理後發現舉發錯誤或要件欠缺，可補
    正或尚待查明者，依違反道路交通管理事件統一裁罰基準及
    處理細則第三十三條第二項規定，退回原舉發機關查明補正
    後依法處理，應視具體情況，給與受處分人有得於十五日內
    ，向處罰機關陳述意見或得以最低處罰標準在限期內自動繳
    納罰款的機會，否則原處分機逕予裁決，其裁決程序亦屬不
    適法。
四、經查：受處分人甲○○駕駛車牌號碼：PM-7000號自用小客
    車，於前揭時、地因「汽車駕駛人超車時右側超車」違規，
    經臺中縣警察局掣開臺中縣警察局中縣警交字第ＨＤ000
    0000號舉發通知單舉發，並經原處分機關第一次於九十
    八年七月二十二日掣開中監違字第裁六○─ＨＤ00000
    00號裁決書，嗣因發現舉發違規單上「車牌號碼」、「車
    主姓名」、「應到案日期」欄位有誤，故原處分機關撤銷上
    開裁決書並將違規單退請舉發機關更正後，於九十八年十月
    二十八日重掣中監違字第裁六○─ＨＤ0000000號裁
    決書等情，有上開舉發通知單之通知聯正本、更正後之移送
    聯影本、中縣警察局便條紙、作廢及重掣之裁決書正本各一
    份在卷可稽。且經本院職權函查，原舉發機關機關即臺中縣
    警察局函覆稱：「…本案經查單號ＨＤ0000000號舉
    發單第一聯車號誤植為PW-7000號車，當場由違規駕駛人甲
    ○○君簽收；經監理機關查核移送聯（第二聯）車號英文字
    母PM登載為PW，及檢還本院由原舉發員警更正車號及車主姓
    名（賴素津），再移回監理所憑裁，並未另行通知駕駛人…
    」等語明確，足見前開舉發通知單上所記載之應到案日期、
    車牌號碼及車主姓名均有錯誤，且變更通知並未送達受處分
    人乙節，應堪認定。原處分機關雖以上開裁決書更正其應到
    案日期及車牌號碼，並送達於受處分人，惟原處分機關並未
    洽請原舉發機關更正或補送之，按「行政行為，應以誠實信
    用之方法為之，並應保護人民之正當合理之信賴」，為行政
    程序法第八條之明文規定，依前述說明，原處分機關欲變更
    舉發通知單之相關記載作成前揭處分前，仍應踐行違反道路
    交通管理事件統一裁罰基準及處理準則第四十條前段規定，
    將變更之通知重新送達於受處分人，使受處分人陳述意見之
    程序利益得以保障，始為適當。從而，本件受處分人聲明異
    議所持之上揭理由，雖未能逕認定係屬有據，然原處分既有
    前開不當之處，即屬無可維持，應由本院予以撤銷，由原處
    分機關責由原舉發機關重新補正違規事實，並重新合法送達
    補正後之舉發違反道路交通管理事件通知單後，再依法裁決
    ，以資適法。
五、據上論斷，應依道路交通管理處罰條例第八十七條第二項、
    道路交通案件處理辦法第二十條前段，裁定如主文。
中    華    民    國    98    年    12    月    31    日
                        交通法庭  法  官  郭書豪
以上正本證明與原本無異。
如不服本裁定，應於送達後五日內，向本院提出抗告狀。
中    華    民    國    99    年    1     月    4     日
                                  書記官  陳美虹

司法院資訊處製作；財團法人民間司法改革基金會備份。
